最高法院刑事判決　　　　　　一○○年度台上字第六五一七號
上　訴　人　孫光賢
選任辯護人　邱創典律師
上　訴　人　白坤玉
選任辯護人　莊安田律師
上列上訴人等因強盜案件，不服台灣高等法院台南分院中華民國
九十九年十月十二日第二審更審判決（九十九年度上更(一)字第九
四號，起訴案號：台灣雲林地方法院檢察署九十六年度偵字第三
二四九號），提起上訴，本院判決如下：
    主  文
上訴駁回。   
    理  由  
按刑事訴訟法第三百七十七條規定，上訴於第三審法院，非以判
決違背法令為理由，不得為之。是提起第三審上訴，應以原判決
違背法令為理由，係屬法定要件。如果上訴理由書狀並未依據卷
內訴訟資料，具體指摘原判決不適用何種法則或如何適用不當，
或所指摘原判決違法情事，顯與法律規定得為第三審上訴理由之
違法情形，不相適合時，均應認其上訴為違背法律上之程式，予
以駁回。本件原判決綜合全部卷證資料，認上訴人孫光賢、白坤
玉有其事實欄所載之犯行，已詳所憑之證據與認定之理由。就
上訴人二人辯稱彼等祇與黃凱政口角發生拉扯而已，未帶槍，未
看到黃凱政脖子戴有金項鍊，未拿金項鍊云云，認不足採信，於
理由內予以指駁、說明甚詳。因而維持第一審論處上訴人二人共
同犯準強盜罪而有刑法第三百二十一條第一項第三款情形罪刑之
判決，駁回上訴人二人在第二審之上訴。
孫光賢上訴意旨略稱：依黃凱政等證人之陳述，足認上訴人二人
與黃凱政拉扯過程僅二十秒，如何能於此短暫時間內產生共同搶
奪之犯意聯絡？黃凱政脖子上金項鍊既於拉扯中被扯下，可見非
搶奪，又無證據證明金項鍊被孫光賢拿走，原判決對此等有利孫
光賢之證據，未說明不能採信之理由，且原判決認定孫光賢以槍
抵住黃凱政腹部時，喝令「不要亂來」，與黃凱政證陳孫光賢係
喝令「要做什麼（台語）」者不同，有理由不備、矛盾之違失云
云。白坤玉上訴意旨略謂：原審未調查在當時之時空環境下，上
訴人二人是否有看到黃凱政脖子上之金項鍊、有何共謀強盜之言
語或動作、金項鍊之下落如何等事項，另依江添和等人證言，可
知白坤玉與人爭吵時拉扯他人胸部是常態，而拉扯他人胸部是爭
執行為，非搶奪或強盜行為，該金項鍊應係在拉扯中自然掉落，
拉金項鍊及拿槍之人皆為孫光賢，非白坤玉，原判決認白坤玉共
同搶奪該金項鍊，有理由不備、矛盾及應於審判期日調查之證據
，未予調查之違法云云。惟查：犯罪事實之認定，證據之取捨及
其證明力如何，乃事實審法院自由判斷之職權，如其取捨不違背
經驗法則與論理法則，即不得指為違法，而據為上訴第三審之理
由。又正犯之意思聯絡，不限於事前有所謀議，即僅於行為當時
有共同犯意之聯絡者，亦屬之，其表示之方法，不以明示通謀為
必要，即相互間有默示之合致，亦無不可。原判決認定上訴人二
人於民國九十六年六月十六日晚上十時許，在雲林縣斗南鎮○○
里○○路夜市口，質問在夜市內化緣之江添和是否為假和尚並予
推擠、拉扯，黃凱政見狀趨前關切，上訴人二人見黃凱政脖子上
戴有金項鍊一條，竟共同意圖為自己不法所有，轉而藉故質問黃
凱政是否與江添和認識，要黃凱政不要插手，同時共同推擠、拉
扯黃凱政，趁黃凱政被推擠、拉扯不及防備之際，由白坤玉下手
搶奪該金項鍊得手，黃凱政欲取回金項鍊，上訴人二人為防護贓
物，由孫光賢持黑色手槍一支（經鑑驗無殺傷力）抵住黃凱政腹
部，喝令「不要亂來」等語，二人同時持續將黃凱政推進夜市，
致黃凱政心生畏懼不能反抗，上訴人二人隨即逃離現場，至翌日
晨零時三十分許，為警循線在雲林縣斗南鎮○○路○段一五九號
蘇俊仁之住處查獲，扣得孫光賢所有上開手槍一支等情，已說明
本於調查所得心證，分別定其取捨而為事實判斷之理由。並就確
認之事實，說明上訴人二人如何一開始即一起推擠、拉扯黃凱政
，於白坤玉下手搶奪金項鍊，黃凱政欲搶回金項鍊時，孫光賢立
即持槍喝令黃凱政「不要亂來」等語，此二動作時間緊接，幾近
同時進行，二人又同時繼續將黃凱政推進夜市，顯見孫光賢對白
坤玉行搶一節已有認識，方持槍阻止黃凱政索回金項鍊，白坤玉
對孫光賢持槍抵住黃凱政腹部亦知之甚明，始於黃凱政被槍控制
後，與孫光賢一起將黃凱政推入夜市，足見上訴人二人對搶奪及
以槍嚇阻追索以防護贓物之行為，默契十足，顯然有共同犯意，
並分擔部分犯行，二人皆為正犯之論據。所為論斷，核無違背客
觀存在之經驗法則與論理法則，自屬原審採證、認事之適法職權
行使，不容任意指摘為違法。上訴意旨，就原判決上開論斷，究
有如何違背法令，並未具體表明，徒就原判決已說明之事項或屬
原審採證、認事職權之適法行使，任意指摘有理由不備、矛盾或
調查未盡，且仍為單純事實之爭執，難謂為適法之第三審上訴理
由。應認本件上訴違背法律上之程式，予以駁回。
據上論結，應依刑事訴訟法第三百九十五條前段，判決如主文。 
中    華    民    國  一○○  年   十一   月  二十四  日
                      最高法院刑事第九庭
                          審判長法官  賴  忠  星  
                                法官  呂  丹  玉  
                                法官  吳      燦  
                                法官  蔡  名  曜  
                                法官  葉  麗  霞  
本件正本證明與原本無異
                                      書  記  官  
中    華    民    國  一○○  年   十一   月  二十八  日
                                                       s